臺灣士林地方法院刑事裁定　　　　　　　　 94年度自字第4號
自　訴　人　茂森不動產仲介有限公司
法定代理人　張若驊
代　理　人　陳德文律師
被　　　告　甲○○
上列被告等因背信案件，經自訴人提起自訴，本院裁定如下：
    主  文
自訴駁回。
    理  由
一、自訴意旨略以：被告甲○○係自訴人茂森不動產仲介有限公
    司之業務員，於93年10月30日，案外人即客戶高美智由其弟
    高玉山代理，委託自訴人公司銷售高美智所有之房屋，授權
    自訴人公司仲介出售價格為新臺幣（下同）598 萬元，詎被
    告甲○○身為自訴人公司之業務員，負責本件銷售案件，明
    知本件有意買受房屋之案外人賴冠汝乃係透過公司廣告所招
    攬仲介而來之買受人，竟基於意圖以安排高美智與賴冠汝私
    下自行訂立買賣契約成交而損害公司原本以自訴人公司名義
    仲介成交所得收取之仲介報酬權益之背信犯意，於93年12月
    2 日，私下代表高玉山向賴冠汝收取房屋訂金10萬元，並於
    高玉山收受上開訂金時，代高玉山書立訂金收據1 紙，交高
    玉山簽名後，交付賴冠汝收執，而故意不用自訴人公司制式
    訂金收據，作成客觀上並未透過自訴人公司仲介成交之買賣
    契約，致使自訴人公司於法律上喪失因仲介本可獲得之仲介
    報酬財產利益，因認被告涉犯刑法第342 條第1 項之背信罪
    嫌云云。
二、按法院或受命法官於自訴案件第一次審判期日前訊問及調查
    結果，如認為案件有刑事訴訟法第252 條至第254 條之情形
    者，得以裁定駁回其自訴，同法第326 條第3 項定有明文。
    又犯罪事實應依證據認定之，無證據不得推定其犯罪事實；
    不能證明被告犯罪者應諭知無罪之判決，刑事訴訟法第154
    條及第301 條第1 項分別定有明文。而刑事訴訟法上所謂認
    定事實之證據，係指足以認定被告確有犯罪行為之積極證據
    而言，該項證據自須適合於被告犯罪事實之認定，始得採為
    斷罪資料，事實之認定應憑證據，如未發現相當證據，或證
    據不足以證明，自不能以推測或擬制之方法，以為裁判之依
    據，告訴人之告訴，係以使被告受刑事訴追為目的，是其陳
    述是否與事實相符，仍應調查其他證據以資審認。次按刑法
    第342 條之背信罪，須以為他人處理事務為前提，所謂為他
    人處理事務者，係指受他人委任，而為其處理事務而言，故
    背信罪之主體限於為他人處理事務之人，如為自己之工作行
    為，即與該條犯罪之要件不符。又背信罪之主體係以為他人
    處理事務者為限，所謂「他人」，包括自然人及法人，至所
    謂「為他人」，則指受他人之委任而為其處理事務之意，亦
    即其與「他人」間之內部關係，乃具有一定之任務，而負擔
    處理該他人之事務之謂，苟無委任之事實，即無成立背信罪
    之餘地（最高法院29年度上字第674 號、43年臺上字第1530
    號判例意旨參照）。
三、訊據被告甲○○均堅詞否認有何背信之犯行，辯稱：伊僅係
    因與案外人高玉山私交很好，所以介紹高玉山將高智美的銷
    售房屋案委託自訴人公司銷售，並沒有接受自訴人公司指派
    進行本件仲介業務，且本件乃係自訴人公司仲介招攬了買受
    人賴冠汝後，案外人高玉山為了省仲介報酬，所以欲自行與
    案外人賴冠汝訂立買賣契約成交，伊並沒有參與，只是案外
    人高玉山以朋友身分請伊代收訂金並代寫訂金收據而已等語
    。經查：
（一）本件自訴人公司自訴意旨雖主張被告甲○○係受自訴人公
      司委託替自訴人公司處理本件仲介事務，然於自訴狀內並
      無提出任何有指派被告執行本件仲介事務之任何證據，被
      告甲○○於本件仲介事務，是否係受自訴人公司委託而屬
      為自訴人公司處理事務之人，已有可疑。而自訴人之代理
      人於本件調查時尚陳稱：自訴人公司於本案起訴後查證，
      發現本案承辦人乃係自訴人公司店長張春生，而張春生並
      未把案件指示或交付被告承辦，只不過案子是被告介紹進
      來的而已，所以本件應該只是被告基於與高玉山之私交所
      為等語（本院卷第28頁訊問筆錄參照），益可見本件被告
      並無任何為自訴人公司處理事務之任務存在，顯見被告辯
      稱：其僅係基於與高玉山私交，替高玉山代收訂金及書立
      訂金收據，並非基於本件業務員之身分而為等語，尚非無
      據，故衡諸首揭說明，被告所為自與背信罪要件不符，而
      無從以該罪相繩。
（二）自訴人公司與被告並於本院調查時，針對本件仲介糾紛業
      已達成和解，自訴人之代理人並已當庭表示不願再追究，
      則本件，當僅係自訴人公司主觀上認為被告未能隨時為公
      司利益著想，及被告是否有違反僱傭契約而構成加害給付
      所衍生之民事糾葛甚明。
四、綜上所述，被告本件並受自訴人之委託處理事務，縱被告有
    未能盡忠職守，替公司利益著想之僱傭契約失職之行為，亦
    與背信罪之構成要件不符，自難以該罪相繩，此外，復查無
    其他積極證據足資證明被告確有自訴人所指之背信犯行，被
    告之犯罪嫌疑應屬不足，爰依刑事訴訟法第326 條第3 項規
    定，以裁定駁回自訴。
據上論斷，應依刑事訴訟法第326 條第3 項、第252 條第10款，
裁定如主文。
中　　華　　民　　國　　94　　年　　3 　　月　　18　　日
                  刑事第七庭審判長法  官  王梅英
                                  法  官  楊得君
                                  法  官  王沛雷
以上正本證明與原本無異。
如不服本裁定應於送達後5日內向本院提出抗告狀。
                                  書記官  詹志鵬
中　　華　　民　　國　　94　　年　　3 　　月　　22　　日
